臺灣高等法院刑事裁定　　　　　　　　 96年度毒抗字第446號
抗 告 人
即 被 告　甲○○
上列抗告人因毒品危害防制條例案件，不服臺灣基隆地方法院96
年度毒聲字第275 號，民國96年10月11日裁定（聲請案號：臺灣
基隆地方法院檢察署96年度聲觀字第235號、96年度毒偵字第210
2 ），提起抗告，本院裁定如下：
    主  文
抗告駁回。
    理  由
一、聲請意旨略以：如附件聲請書所載。
二、原裁定略以：經核聲請意旨於法要無不合，應依毒品危害條
    例第20條第1項、觀察勒戒處分執行條例第3條第1 項，裁定
    甲○○施用第一級、第二級毒品，令入勒戒處所觀察、勒戒
    ，其期間不得逾2 月。
三、抗告意旨略以：被告已於本案裁定前96年9 月14日自費前往
    八里療養院接受毒癮戒除治療即美沙酮代療法治療中，實無
    令受勒戒人入戒所觀察勒戒之必要。被告入醫療院接受毒癮
    戒除治療，應係最合乎被告利益方式懇請鈞院廢棄原裁定，
    令被告入醫療院接受美沙酮替代療法云云。
四、本院查：
（一）毒品危害防制條例第21條之立法目的，在於鼓勵施用毒品
      者在犯罪未發覺前，自動藉由專責醫療機構之治療達到戒
      斷毒癮之目的，而以醫療機構之治療代替由刑事司法程序
      實施之觀察、勒戒及強制戒治等處遇，故該條第1 項規定
      醫療機構免將請求治療者送法院或檢察機關。又施用毒品
      者既然在犯罪未發覺前，自動向醫療機構請求治療戒除毒
      癮，在治療階段有專業醫療人員使用合法藥物取代及減輕
      其對毒品之依賴，則在接受治療後或在療程實施中當無繼
      續施用毒品之必要。因此毒品危害防制條例第21條第2 項
      關於「依前項規定治療中經查獲之被告，應由檢察官為不
      起訴處分」之規定，顯然係指被告在請求治療之前施用毒
      品之犯行，而在治療中被有偵查犯罪權限之公務員查獲之
      情形而言，並非指在治療中仍另有施用毒品犯行遭查獲之
      情形。否則，如施用毒品者如在犯罪未發覺前，一方面自
      動向醫療機構請求治療戒除毒癮，另在治療期間則又恣意
      施用毒品，如遭查獲則以毒品危害防制條例第21條第2 項
      規定藉為免責之依據，顯非立法本意。
（二）抗告人狀稱已自費前往八里療養院接受美沙酮代療法治療
      ，惟狀附門診單據係行政院衛生署基隆醫院，本院以此為
      據論述，合先敘明。查抗告人遭警方緝獲係於96年7 月13
      日0 時23分，而其前往行政院衛生署基隆醫院接受美沙冬
      門診治療時間為96年10月18日，按毒品危害防制條例第21
      條說明，得請求免送檢察機關者，須於「犯罪未發覺前」
      為自動治療。倘在犯罪發覺後仍得以自動治療免除觀察勒
      戒，豈非使施用毒品者無懼觀察勒戒處分而繼續吸毒，反
      違毒品危害防制條例立法意旨。抗告人接受美沙冬治療時
      間既在警方查獲後，未合毒品危害防制條例第21條規定，
      抗告人顯係為脫免處分始前往治療，因而不能邀此寬典。
      再參台灣檢驗科技股份有限公司報告編號CH/2007/71025
      之濫用藥物尿液檢驗報告，抗告人確有施用第一級毒品海
      洛因及第二級毒品安非他命之事實無訛，核原裁定並無違
      誤，抗告人執此抗告，請求撤銷原裁定，為無理由，應予
      駁回。
五、據上論結，應依刑事訴訟法第412 條，裁定如主文。
中　　華　　民　　國　　96　　年　　12　　月　　5 　　日
　　　　　　    　刑事第八庭審判長法　官  鄭文肅
                                  法  官  蔡光治
　                                法  官  陳貽男
以上正本證明與原本無異。
不得再抗告。
                                  書記官  王泰元
中　　華　　民　　國　　96　　年　　12　　月　　6 　　日
